臺灣臺中地方法院刑事判決
111年度金訴字第1166號
公  訴  人  臺灣臺中地方檢察署檢察官
被      告  黃士瑋





            梁洺豪



上列被告因詐欺等案件，經檢察官提起公訴（111年度偵字第255
87號），被告於準備程序就被訴事實為有罪之陳述，本院合議庭
裁定由受命法官獨任進行簡式審判程序，並判決如下:
    主    文
戊○○犯三人以上共同詐欺取財罪，處有期徒刑陸月；又犯三人以
上共同詐欺取財罪，處有期徒刑陸月。應執行有期徒刑捌月。
丙○○犯三人以上共同詐欺取財罪，處有期徒刑陸月；又犯三人以
上共同詐欺取財罪，處有期徒刑陸月。應執行有期徒刑捌月。
    犯罪事實
一、丙○○與戊○○於民國110年10月間之某日起，加入通訊軟體TEL
    EGRAM即飛機帳號「杜月笙」、「李小龍」等年籍姓名不詳
    成年男子（無證據證明渠等為未成年人）為首之犯罪集團，
    負責領取被害人遭該詐欺集團詐欺之款項，擔任俗稱「車手
    」之工作。丙○○與戊○○即與上開詐欺集團成員共同意圖為自
    己不法之所有，基於三人以上共同詐欺取財、洗錢之犯意聯
    絡，由詐欺集團內不詳成員以附表所示方式詐欺如附表所示
    之人，致渠等陷於錯誤而於附表所示時間匯款如附表所示款
    項至林育甄向郵局申辦之帳號00000000000000號帳戶內。詐
    欺集團不詳成員確認上開人等匯入款項後，旋由「杜月笙」
    、「李小龍」等詐欺集團成員，將上開帳戶提款卡交予丙○○
    ，再由丙○○交付予戊○○等人，指示戊○○於附表所示時間，在
    附表所示地點設置之自動付款設備，以插入提款卡並輸入密
    碼領款之方式，提領附表所示金額。戊○○提領款項後，再依
    指示於110年11月8日11時46分許及13時11分許，在臺中市○
    里區○○○路000號網咖內，將提領款項及提款卡交予丙○○，再
    由丙○○轉交水予上層不詳詐騙集團成員，以此方式製造金流
    追查斷點，隱匿詐欺所得之去向（參與犯罪組織部分，另由
    法院審理中）。
二、案經乙○○、甲○○訴由臺中市政府警察局霧峰分局報告臺灣臺
    中地方檢察署檢察官偵查起訴。
    理    由
一、本件被告丙○○、戊○○所犯係死刑、無期徒刑、最輕本刑為3 
    年以上有期徒刑以外之罪，其於準備程序中就被訴事實為有
    罪之陳述，經告知簡式審判程序之旨，並聽取當事人之意見
    後，本院合議庭認為適宜行簡式審判程序，爰依刑事訴訟法
    第273 條之1 第1 項規定裁定由受命法官獨任進行簡式審判
    程序。又簡式審判程序之證據調查，依刑事訴訟法第273 條
    之2規定，不受同法第159 條第1 項審判外陳述排除之限制
    ，故卷內所列之各項證據，自得作為證據，先予敘明。
二、上開犯罪事實，業據被告2人均坦承不諱，核與告訴人告訴
    人乙○○、甲○○證述相符，並有郵局帳戶交易明細各1份、相
    關照片15張在卷可查，足認被告2人自白均與事實相符，本
    案事證明確，應依法論罪科刑。
三、論罪科刑
　㈠共同正犯之成立，祇須具有犯意之聯絡及行為之分擔，既不
    問犯罪動機起於何人，亦不必每一階段犯行，均須參與，若
    共同實施犯罪行為之人，在共同意思範圍內，各自分擔犯罪
    行為之一部，相互利用他人之行為，以達其犯罪之目的，其
    成立不以全體均參與實施犯罪構成要件之行為為要件；參與
    犯罪構成要件之行為者，固為共同正犯；以自己共同犯罪之
    意思，參與犯罪構成要件以外之行為，或以自己共同犯罪之
    意思，事前同謀，而由其中一部分人實行犯罪之行為者，亦
    均應認為共同正犯，使之對於全部行為所發生之結果，負其
    責任。另共同正犯之意思聯絡，原不以數人間直接發生者為
    限，若有間接之聯絡者，亦包括在內，如甲分別邀約乙、丙
    犯罪，雖乙、丙間彼此並無直接之聯絡，亦無礙於其為共同
    正犯之成立（最高法院34年上字第862號、73年台上字第188
    6號、77年台上字第2135號、92年度台上字第2824號刑事判
    決意旨參照）。參以目前詐欺集團之犯罪型態，自架設跨國
    遠端遙控電話語音託撥及網路約定轉帳之國際詐騙電話機房
    平台，至刊登廣告、收購人頭帳戶、撥打電話實施詐騙、指
    定被害人匯款帳戶、自人頭帳戶提領款項、取贓分贓等階段
    ，乃係需由多人縝密分工方能完成之集團性犯罪。查本案被
    告2人加入上開詐欺集團，負責出面領取提款卡或款項之工
    作，再轉交給該詐欺集團其他成員，被告2人雖未自始至終
    參與各階段之犯行，但主觀上對該詐欺集團呈現細密之多人
    分工模式及彼此扮演不同角色、分擔相異工作等節，顯已有
    所預見，且其等所參與者既係本件整體詐欺取財犯罪計畫不
    可或缺之重要環節，而被告2人與上開詐欺集團成員間，在
    合同意思範圍內，各自分擔本件犯罪行為之一部，彼此相互
    利用他人之行為，最終共同達成其等詐欺取財犯罪之目的，
    依前揭說明，被告2人自應就本件詐欺集團詐欺取財犯行所
    發生之結果，同負全責。是核被告2人所為，均係犯刑法第3
    39條之4第1項第2款之三人以上共同犯詐欺取財罪、洗錢防
    制法第14條第1項之一般洗錢既遂罪。
　㈡被告2人與共犯「杜月笙」、「李小龍」等人所屬詐欺集團之
    其他成員間，就如上開犯行，有犯意聯絡及行為分擔，為共
    同正犯。
　㈢刑法上一行為而觸犯數罪名之想像競合犯，其存在之目的，
    在於避免對於同一不法要素過度評價，則自然意義之數行為
    ，得否評價為法律概念之一行為，應就客觀構成要件行為之
    重合情形、主觀意思活動之內容、所侵害之法益與行為間之
    關聯性等要素，視個案情節依社會通念加以判斷。如具有行
    為局部之同一性，或其行為著手實行階段無從區隔者，得認
    與一行為觸犯數罪名之要件相侔，而依想像競合犯論擬。故
    被告2人就本案犯行，各係以一行為觸犯前開各罪，均為想
    像競合犯，均應依刑法第55條之規定，從一重論以三人以上
    共同詐欺取財罪處斷。
　㈣詐欺取財罪，係為保護個人之財產法益而設，行為人罪數之
    計算，自應依遭詐騙之被害人人數計算。又加重詐欺罪係侵
    害個人財產法益之犯罪，其罪數計算，以被害人數決定其犯
    罪之罪數，故被告戊○○就上開時間有多次提領告訴人2人遭
    詐騙之款項，仍僅論以一罪。是被告2人就本案犯行，犯意
    各別，行為互殊，均應予分論併罰。
　㈤按想像競合犯係一行為觸犯數罪名，行為人犯罪行為侵害數
    法益皆成立犯罪，僅因法律規定從一重處斷科刑，而成為科
    刑一罪而已，自應對行為人所犯各罪均予適度評價，始能對
    法益之侵害為正當之維護。因此法院於決定想像競合犯之處
    斷刑時，雖以其中最重罪名之法定刑作為裁量之準據，惟具
    體形成宣告刑時，亦應將輕罪之刑罰合併評價。基此，除非
    輕罪中最輕本刑有較重於重罪之最輕本刑，而應適用刑法第
    55條但書規定重罪科刑之封鎖作用，須以輕罪之最輕本刑形
    成處斷刑之情形以外，則輕罪之減輕其刑事由若未形成處斷
    刑之外部性界限，自得將之移入刑法第57條或第59條之科刑
    審酌事項內，列為是否酌量從輕量刑之考量因子。是法院倘
    依刑法第57條規定裁量宣告刑輕重時，一併具體審酌輕罪部
    分之量刑事由，應認其評價即已完足，尚無過度評價或評價
    不足之偏失（最高法院109年度台上字第3936號刑事判決意
    旨參照）。查，被告2人就洗錢之犯罪事實，迭於警偵訊及
    本院審理時均自白不諱，合於洗錢防制法第16條第2項「犯
    前二條之罪，在偵查或審判中自白者，減輕其刑」之規定，
    就所犯洗錢罪部分原應減輕其刑，惟依上開說明，被告2人
    犯行因想像競合犯之關係而從一重論以加重詐欺取財罪，就
    想像競合輕罪得減刑部分，爰於刑法第57條量刑時併予審酌
    ，作為量刑之有利因子。
　㈥犯罪之情狀顯可憫恕，認科以最低度刑仍嫌過重者，得酌量
    減輕其刑，刑法第59條定有明文。次按刑之量定，為求個案
    裁判之妥當性，法律固賦予法院裁量權，但此項裁量權之行
    使，除應依刑法第57條規定，審酌行為人及其行為等一切情
    狀，為整體之評價，並應顧及比例原則與平等原則，使罪刑
    均衡，輕重得宜，以契合社會之法律感情。又刑法第59條規
    定犯罪之情狀可憫恕者，得酌量減輕其刑，其所謂「犯罪之
    情狀」，與同法第57條規定科刑時應審酌之一切情狀，並非
    有截然不同之領域，於裁判上酌減其刑時，應就犯罪一切情
    狀（包括第57條所列舉之10款事項），予以全盤考量，審酌
    其犯罪有無可憫恕之事由（即有無特殊之原因與環境，在客
    觀上足以引起一般同情，以及宣告法定低度刑，是否猶嫌過
    重等等），以為判斷（最高法院95年度台上字第6157號刑事
    判決意旨參照），合先敘明。本件被告2人所犯刑法第339 
    條之4 第1 項第2款之罪，其法定最輕本刑為1 年以上有期
    徒刑，刑度不可謂不重，被告2人已與告訴人2人達成和解，
    有本院調解程序筆錄1份在卷可查，且考量被告2人坦認犯行
    ，知所悔悟；本院認其等犯行，雖為法所不許，惟可非難性
    相對於其他詐欺集團之詐騙情節而言，仍屬輕微，若依法定
    最低本刑1 年以上有期徒刑量處，不僅於本案情節尚嫌過苛
    ，有情輕法重、堪予憫恕之處，均依刑法第59條之規定酌減
    其刑。
　㈦爰審酌被告2人：正值青年，竟不思循正當途徑獲取所需，為
    牟取一己私利，參與詐欺集團共同詐欺取財，貪圖輕而易舉
    之不法利益，價值觀念嚴重偏差，且造成社會信任感危機，
    致使被害人無端受害，本非不得予以嚴懲；惟斟酌被告2人
    係擔任受人支配之車手角色，參與之程度非深，實際犯罪所
    得非鉅；已與告訴人2人達成調解，彌補其所造成之損害；
    犯後坦承犯行，態度良好，深具悔意，有效節省司法資源；
    年輕識淺、涉世未深，致其違法意識、罪惡感低落，以供犯
    罪集團驅使；被告戊○○自承學歷為大學肄業、現正服役中、
    經濟狀況勉持，被告丙○○自承現讀大學中，在家裡幫忙，有
    未成年子女需扶養之智識程度及生活狀況等一切情狀，分別
    量處如主文所示之刑並均定其應執行之刑。
　㈧沒收：
    ⒈按犯罪所得，屬於犯罪行為人者，沒收之；前2 項之沒收
      ，於全部或一部不能沒收或不宜執行沒收時，追徵其價額
      ；第1 項及第2 項之犯罪所得，包括違法行為所得、其變
      得之物或財產上利益及其孳息，刑法第38條之1 第1 項本
      文及第3 、4 項分別定有明文。又按共同正犯之犯罪所得
      ，沒收或追徵，應就各人所分得之數額分別為之；又所謂
      各人「所分得」，係指各人「對犯罪所得有事實上之處分
      權限」，法院應視具體個案之實際情形而為認定：倘若共
      同正犯各成員內部間，對於不法利得分配明確時，固應依
      各人實際分配所得沒收；然若共同正犯成員對不法所得並
      無處分權限，其他成員亦無事實上之共同處分權限者，自
      不予諭知沒收；至共同正犯各成員對於不法利得享有共同
      處分權限時，則應負共同沒收之責；至於上揭共同正犯各
      成員有無犯罪所得、所得數額，係關於沒收、追繳或追徵
      標的犯罪所得範圍之認定，因非屬犯罪事實有無之認定，
      並不適用「嚴格證明法則」，無須證明至毫無合理懷疑之
      確信程度，應由事實審法院綜合卷證資料，依自由證明程
      序釋明其合理之依據以認定之（最高法院104 年第13次刑
      事庭會議、104 年度台上字第3937號刑事判決意旨均供參
      照）。
    ⒉查被告2人所提領款項均已交回上手，渠等亦未領得報酬，
      此經被告2人陳述在卷，爰不予以宣告沒收。另被告2人用
      以為本案犯行之提款卡，並未扣案，且該帳戶業經列為警
      示帳戶，應無再遭不法利用之虞，又非違禁物，不具刑法
      上重要意義，爰不予宣告沒收。
據上論斷，應依刑事訴訟法第273條之1第1項、第299 條第1 項
前段，洗錢防制法第14條第1項、刑法第11條、第28條、第339 
條之4 第1 項第2 款、第55條、第59條、第51條第5 款，刑法施
行法第1 條之1 第1 項，判決如主文。
本案經檢察官陳佞如提起公訴，檢察官丁○到庭執行職務。
中　　華　　民　　國　　111 　年　　9 　　月　　26　　日
                  刑事第七庭    法  官  林雷安
以上正本證明與原本無異。
如不服本判決應於收受送達後20日內向本院提出上訴書狀，並應
敘述具體理由；其未敘述上訴之理由者，應於上訴期間屆滿後20
日內向本院補提理由書（均須按他造當事人之人數附繕本）「切
勿逕送上級法院」。
告訴人或被害人如不服判決，應備理由具狀向檢察官請求上訴，
上訴期間之計算，以檢察官收受判決正本之日起算。
                                書記官  黃英寬
中　　華　　民　　國　　111 　年　　9 　　月　　26　　日
附錄本案論罪科刑法條
洗錢防制法第14條
有第二條各款所列洗錢行為者，處7年以下有期徒刑，併科新臺
幣5百萬元以下罰金。
前項之未遂犯罰之。
前二項情形，不得科以超過其特定犯罪所定最重本刑之刑。

中華民國刑法第339條之4
犯第339條詐欺罪而有下列情形之一者，處1年以上7年以下有期
徒刑，得併科1百萬元以下罰金：
一、冒用政府機關或公務員名義犯之。
二、三人以上共同犯之。
三、以廣播電視、電子通訊、網際網路或其他媒體等傳播工具，
    對公眾散布而犯之。
前項之未遂犯罰之。
附表
編號 被害人 詐      騙      方    法 提領地點 提領時間（民國） 實際提領金額（新臺幣） 1 乙○○ 詐欺集團某成員於110 年11月7日14時許，撥打電話予乙○○，佯為其外甥，欲向其借款云云，致其陷於錯誤，遂依指示，於111年11月8日9時42分許，以網路轉帳方式，匯款5 萬元之方式至上開帳戶。 臺中市○里區○○○路00號新光銀行大里分行自動提款機 111 年11月8日9時50分許 2萬元、2萬元、1萬元 2 甲○○ 詐欺集團某成員於110 年11月8日10時許，撥打電話予甲○○，佯為其親戚，欲向其借款云云，致其陷於錯誤，遂依指示，於111年11月8日11時58分許，至臺中市○○區○○路000號庄美郵局，以臨櫃轉帳方式，匯款5 萬元之方式至上開帳戶。 臺中市○里區○○路0號全連超市新芳店自動提款機 111 年11月8日12時33分許起至同日12時35分止 2萬元、2萬元、1萬元